臺灣板橋地方法院刑事判決　　　　　　　96年度訴字第1076號
公　訴　人　臺灣板橋地方法院檢察署檢察官
被　　　告　甲○○
　　　　　　　　　　　樓之2
上列被告因偽造文書等案件，經檢察官提起公訴〔９５年度偵字
第２５００９號〕；本院合議庭裁定由受命法官獨任進行簡式審
判程序，茲判決如下：
    主  文
甲○○共同連續行使偽造私文書，足以生損害於他人，處有期徒
刑肆月，如易科罰金，以銀元參佰元折算壹日，附表壹、貳、參
、肆「偽造之署押」欄所示偽造『乙○○』簽名，均沒收；減為
有期徒刑貳月，如易科罰金，以銀元參佰元折算壹日，附表壹、
貳、參、肆「偽造之署押」欄所示偽造『乙○○』簽名，均沒收
。
    事  實
壹、甲○○與鄭盛文〔業經本院９６年度簡字第３０２７號審結
　　〕係男女朋友，而鄭盛文係乙○○之胞弟；乙○○於民國〔
　　下同〕９４年１月２０日向鄭盛文借用自小客車使用，乙○
　  ○下車時將內有中華商業銀行、第一商業銀行、荷蘭銀行、
    華僑商業銀行、富邦商業銀行、安信公司、玉山商業銀行之
    信用卡之皮包遺忘在車上，鄭盛文竟意圖為自己不法之所有
    ，思以侵占該等信用卡後持以冒名刷卡使用之犯意，將上該
    皮包、信用卡侵占入己；嗣與甲○○、友人劉志雄〔業經本
　　院９６年度簡字第３０２７號審結〕共同基於概括犯意，先
  　後於附表壹、貳、參、肆所示時、地，或由鄭盛文、劉志雄
    、甲○○參人，或由鄭盛文、甲○○貳人，持乙○○所遺失
    之華僑商業銀行、第一商業銀行、中華商業銀行、富邦商業
    銀行信用卡，前往臺北縣家樂福土城店、中和店、板橋店、
    大潤發中和店、臺北縣中和市○○路及橋和路之優加力加油
    站、橋和加油站購物及加油〔詳如附表壹、貳、參、肆所示
　　〕，並由甲○○在消費簽帳單上偽造『乙○○』簽名，作成
  　附表壹、貳、參、肆所示消費簽帳單後，持以行使，交付與
    各該店家店員，致各該店員陷於錯誤，如數將各該商品交付
    與甲○○、鄭盛文、劉志雄等人，足以生損害於乙○○、發
　  卡銀行及附表壹、貳、參、肆所示之店家；嗣因乙○○收到
    信用卡帳單，始悉上情。
貳、案經乙○○訴由臺北縣政府警察局移送臺灣板橋地方法院檢
    察署檢察官偵查起訴。
    理  由
壹、上揭事實，業據被告坦承不諱〔參見本院準備程序筆錄、簡
    式審判筆錄〕，核與被害人乙○○指訴被害情節〔參見９５
    年度偵字第９７３８號卷第３６頁至第３９頁〕、共犯鄭盛
    文自白情節〔參見同上偵卷第１１５頁、第１１６頁〕、華
    僑商業銀行、第一商業銀行、中華商業銀行員工李誠益、徐
    育德、趙英偉於警詢陳述情節〔參見同上偵卷第４１頁至第
    ４７頁〕，互核相符，復有〔一〕富邦商業銀行信用卡刷卡
    明細及消費簽帳單影本〔附同上偵卷第２６頁至第３２頁〕
    。〔二〕華僑商業銀行之信用卡刷卡明細及消費簽帳單影本
    〔附同上偵卷第４８頁至第５４頁〕。〔三〕第一商業銀行
    信用卡刷卡明細及消費簽帳單影本〔附同上偵卷第５５頁至
    第５９頁〕。〔四〕中華商業銀行之信用卡刷卡明細及消費
    簽帳單影本〔附同上偵卷第６０頁至第６１頁〕等足佐，已
    見被告自白情節，與事實相符；且查：被告等人於附表壹所
    示「９４年２月２日」，確曾在「家樂福中和店」刷卡消費
    「１４２３８元」，刷卡消費『成功』，此有富邦商業銀行
    信用卡刷卡明細〔附同上偵卷卷第２７頁〕足參，雖富邦商
    業銀行函漏附本筆消費簽帳單影本，仍認被告確在消費簽帳
    單上偽造『乙○○』簽名，作成本筆消費簽帳單，持以行使
    等事實；本件事證明確，被告之上揭犯行，堪予認定。
貳、被告為事實欄所示行為後，刑法業經　總統於９４年２月２
    日以總統華總一義字第０９４０００１４９０１號令修正公
    布第１～３、５、１０、１１、１５、１６、１９、２５～
    ２７、第四章章名、２８～３１、３３～３８、４０～４２
    、４６、４７、４９、５１、５５、５７～５９、６１～６
    ５、６７、６８、７４～８０、８３～９０、９１－１、９
    ３、９６、９８、９９、１５７、１８２、２２０、２２２
    、２２５、２２９－１、２３１、２３１－１、２９６－１
    、２９７、３１５－１、３１５－２、３１６、３４１、３
    ４３條條文；增訂第４０－１、７５－１條條文；刪除第５
    ６、８１、９４、９７、２６７、３２２、３２７、３３１
    、３４０、３４５、３５０條條文；並自９５年７月１日施
    行。現行刑法第２條第１項規定：「行為後法律有變更者，
    適用行為時之法律。但行為後之法律有利於行為人者，適用
    最有利於行為人之法律。」，其中〔一〕刑法第３３９條第
    １項規定：「意圖為自己或第三人不法之所有，以詐術使人
    將本人或第三人之物交付者，處五年以下有期徒刑、拘役或
    科或併科一千元以下罰金。」；惟現行刑法第３３條第５款
　　規定「罰金：新臺幣一千元以上，以百元計算之。」。修正
  　後罰金刑最低度重於行為時法，新法非有利於行為人。〔二
    〕行為時刑法第５５條後段規定：「犯一罪而其方法或結果
　　之行為犯他罪名者，從一重處斷。」。現行刑法刪除第５５
  　條關於牽連犯之規定；比較新、舊法律，新法非有利於行為
    人。〔三〕行為時刑法第５６條規定：「連續數行為而犯同
　　一之罪名者，以一罪論。但得加重其刑至二分之一。」。現
　  行刑法業將第５６條刪除；比較新、舊法律，新法非有利於
    行為人。〔四〕行為時之刑法第４１條第１項前段規定：「
　　犯最重本刑為伍年以下有期徒刑以下之刑之罪，而受陸個月
  　以下有期徒刑或拘役之宣告，因身體、教育、職業、家庭之
    關係或其他正當事由，執行顯有困難者，得以壹元以上參元
    以下折算壹日，易科罰金。」，又行為時之易科罰金折算標
    準，修正前罰金罰鍰提高標準條例第２條〔現已刪除〕規定
    ，就其原定數額提高為１００倍折算１日。據此，行為時之
    易科罰金折算標準，應以銀元參佰元折算壹日，經折算後，
    應以新臺幣玖佰元折算壹日。惟現行刑法第４１條第１項前
    段則規定：「犯最重本刑為伍年以下有期徒刑以下之刑之罪
    ，而受陸個月以下有期徒刑或拘役之宣告者，得以新臺幣壹
    仟元、貳仟元或參仟元折算壹日，易科罰金。」。比較修正
    前、後之易科罰金折算標準，新法非有利於行為人。
參、核被告所為，係犯刑法第２１６條、第２１０條之行使偽造
    私文書罪、同法第３３９條第１項之詐欺取財罪；偽造署押
    為偽造私文書之部份行為，偽造文書之低度行為為行使偽造
    私文書之高度行為所吸收，不另論罪。其先後多次行使偽造
    私文書、詐欺取財犯行，各時間緊接，犯罪構成要件相同，
    顯係基於概括犯意，反覆為之，依修正刑法連續犯之規定，
    依序論以行使偽造私文書、詐欺取財壹罪，並均加重其刑。
    所犯行使偽造私文書、詐欺取財貳罪，有方法結果之牽連關
    係，應從一重之行使偽造私文書罪處斷。被告與鄭盛文、劉
　　志雄就上開犯行，有犯意之聯絡與行為之分擔，為共同正犯
　  。末按被告犯罪時間在９６年４月２４日以前，應按中華民
    國九十六年罪犯減刑條例規定減其宣告刑二分之一。爰審酌
    被告犯罪之動機、目的、手段、所致之損害，暨犯罪後態度
    等一切情狀，量處如主文所示之刑，並諭知減得之刑，暨易
    科罰金之折算標準。附表壹、貳、參、肆「偽造之署押」欄
    所示偽造『乙○○』簽名，依刑法第２１９條之規定，諭知
    沒收。
據上論斷，應依刑事訴訟法第２７３條之１第１項、第２９９條
第１項前段，刑法第２條第１項前段，修正前刑法第２８條、第
２１６條、第２１０條、第３３９條第１項、第５５條、第２１
９條、第４１條第１項前段，罰金罰鍰提高標準條例第１條前段
，修正前罰金罰鍰提高標準條例第２條，中華民國九十六年罪犯
減刑條例第２條第１項第３款、第７條，判決如主文。
本案經檢察官蔡元仕到庭執行職務。
中　　華　　民　　國　　96　　年　　8 　　月　　13　　日
                  刑事第一庭    法　官  陳福來
以上正本證明與原本無異。
如不服本判決應於送達後10日內向本院提出上訴狀。
                                書記官  林兆嘉
中　　華　　民　　國　　96　　年　　8 　　月　　14　　日
附表壹：富邦銀行〔卡號0000-0000-0000-0000〕
┌──────┬────────┬────┬───────┬───────┐
│日       期 │地            點│消費金額│偽造之署押    │ 備        註 │
│            │                │新臺幣元│              │              │
├──────┼────────┼────┼───────┼───────┤
│九十四年一月│家樂福板橋店    │20880.  │『乙○○』簽名│消費簽帳單影本│
│廿四日      │                │        │壹枚。        │附９５年度偵字│
│            │                │        │              │第９７３８號卷│
│            │                │        │              │第２８頁。    │
├──────┼────────┼────┼───────┼───────┤
│九十四年一月│家樂福中和店    │27585.  │『乙○○』簽名│消費簽帳單影本│
│廿八日      │                │        │壹枚。        │附９５年度偵字│
│            │                │        │              │第９７３８號卷│
│            │                │        │              │第２９頁。    │
├──────┼────────┼────┼───────┼───────┤
│九十四年一月│橋和加油站有限公│890.    │『乙○○』簽名│消費簽帳單影本│
│廿八日      │司              │        │壹枚。        │附９５年度偵字│
│            │                │        │              │第９７３８號卷│
│            │                │        │              │第３０頁。    │
├──────┼────────┼────┼───────┼───────┤
│九十四年一月│橋和加油站有限公│200.    │『乙○○』簽名│消費簽帳單影本│
│三十一日    │司              │        │壹枚。        │附９５年度偵字│
│            │                │        │              │第９７３８號卷│
│            │                │        │              │第３１頁。    │
├──────┼────────┼────┼───────┼───────┤
│九十四年二月│大潤發中和分公司│5990.   │『乙○○』簽名│消費簽帳單影本│
│二日        │                │        │壹枚。        │附９５年度偵字│
│            │                │        │              │第９７３８號卷│
│            │                │        │              │第３２頁。    │
├──────┼────────┼────┼───────┼───────┤
│九十四年二月│家樂福中和店    │14238.  │『乙○○』簽名│富邦商業銀行信│
│二日        │                │        │壹枚。        │用卡刷明細表附│
│            │                │        │              │９５年度偵字第│
│            │                │        │              │９７３８號卷第│
│            │                │        │              │２７頁。      │
└──────┴────────┴────┴───────┴───────┘
附表貳：華僑銀行〔卡號0000-0000-0000-0000〕
┌──────┬────────┬────┬───────┬───────┐
│日期        │地點            │消費金額│偽造之署押    │備        註  │
│            │                │新臺幣元│              │              │
├──────┼────────┼────┼───────┼───────┤
│九十四年一月│家樂福土城店    │15648.  │『乙○○』簽名│消費簽帳單影本│
│廿九日      │                │        │壹枚。        │附９５年度偵字│
│            │                │        │              │第９７３８號卷│
│            │                │        │              │第４９頁。    │
├──────┼────────┼────┼───────┼───────┤
│九十四年一月│家樂福新店      │20168.  │『乙○○』簽名│消費簽帳單影本│
│三十一日    │                │        │壹枚。        │附９５年度偵字│
│            │                │        │              │第９７３８號卷│
│            │                │        │              │第５０頁。    │
├──────┼────────┼────┼───────┼───────┤
│九十四年二月│大潤發中和分公司│3220.   │『乙○○』簽名│消費簽帳單影本│
│二日        │                │        │壹枚。        │附９５年度偵字│
│            │                │        │              │第９７３８號卷│
│            │                │        │              │第５１頁。    │
├──────┼────────┼────┼───────┼───────┤
│九十四年二月│大潤發中和分公司│1805.   │『乙○○』簽名│消費簽帳單影本│
│二日        │                │        │壹枚。        │附９５年度偵字│
│            │                │        │              │第９７３８號卷│
│            │                │        │              │第５２頁。    │
├──────┼────────┼────┼───────┼───────┤
│九十四年二月│家樂福中和店    │14238.  │『乙○○』簽名│消費簽帳單影本│
│二日        │                │        │壹枚。        │附９５年度偵字│
│            │                │        │              │第９７３８號卷│
│            │                │        │              │第５３頁。    │
├──────┼────────┼────┼───────┼───────┤
│九十四年二月│家樂福板橋店    │21006.  │『乙○○』簽名│消費簽帳單影本│
│二日        │                │        │壹枚。        │附９５年度偵字│
│            │                │        │              │第９７３８號卷│
│            │                │        │              │第５４頁。    │
└──────┴────────┴────┴───────┴───────┘
附表參：第一銀行〔卡號0000-0000-0000-0000〕
┌──────┬────────┬────┬───────┬───────┐
│日期        │地點            │消費金額│偽造之署押    │備         註 │
│            │                │新臺幣元│              │              │
├──────┼────────┼────┼───────┼───────┤
│九十四年一月│家樂福中和店    │22070.  │『乙○○』簽名│消費簽帳單影本│
│廿六日      │                │        │壹枚。        │附９５年度偵字│
│            │                │        │              │第９７３８號卷│
│            │                │        │              │第５６頁。    │
├──────┼────────┼────┼───────┼───────┤
│九十四年二月│家樂福土城店    │17396.  │『乙○○』簽名│消費簽帳單影本│
│二日        │                │        │壹枚。        │附９５年度偵字│
│            │                │        │              │第９７３８號卷│
│            │                │        │              │第５７頁。    │
├──────┼────────┼────┼───────┼───────┤
│九十四年二月│大潤發中和分公司│17317.  │『乙○○』簽名│消費簽帳單影本│
│三日        │                │        │壹枚。        │附９５年度偵字│
│            │                │        │              │第９７３８號卷│
│            │                │        │              │第５８頁。    │
├──────┼────────┼────┼───────┼───────┤
│九十四年二月│優加力加油站海山│950.    │『乙○○』簽名│消費簽帳單影本│
│三日        │站              │        │壹枚。        │附９５年度偵字│
│            │                │        │              │第９７３８號卷│
│            │                │        │              │第５９頁。    │
└──────┴────────┴────┴───────┴───────┘
附表肆：中華銀行〔卡號0000-0000-0000-0000〕
┌──────┬────────┬────┬───────┬───────┐
│日期        │地點            │金額    │偽造之署押    │備         註 │
├──────┼────────┼────┼───────┼───────┤
│九十四年一月│家樂福板橋店    │22041.  │『乙○○』簽名│消費簽帳單影本│
│廿九日      │                │        │壹枚。        │附９５年度偵字│
│            │                │        │              │第９７３８號卷│
│            │                │        │              │第６１頁。    │
├──────┼────────┼────┼───────┼───────┤
│九十四年一月│橋和加油站      │200.    │〔無〕        │交易未成功    │
│三十一日    │                │        │              │              │
└──────┴────────┴────┴───────┴───────┘
附錄壹：本件論罪科刑參考法條：
刑法第２１０條：
偽造、變造私文書，足以生損害於公眾或他人者，處五年以下有
期徒刑。
刑法第２１６條：
行使第二百十條至第二百十五條之文書者，依偽造、變造文書或
登載不實事項或使登載不實事項之規定處斷。
刑法第３３９條：
意圖為自己或第三人不法之所有，以詐術使人將本人或第三人之
物交付者，處五年以下有期徒刑、拘役或科或併科一千元以下罰
金。
以前項方法得財產上不法之利益或使第三人得之者，亦同。
前二項之未遂犯罰之。
附錄貳：告訴人、被害人、被告上訴權利告知書：
一、如果您是告訴人或被害人而對本判決不服，請書具不服的理
    由狀，向臺灣板橋地方法院檢察署提出聲請，請求檢察官上
    訴。但要注意可以上訴的期間只有１０天，而且這項可以上
    訴的期間，是以檢察官收受判決正本的日期起算，不是從您
    收到判決以後起算。
二、如果您是被告而對本判決不服，可以在您收到判決後１０天
    內提起上訴，而上訴的目的，既然是希望改變原來的判決，
    所以您的上訴狀一定要記載上訴的具體理由。
三、如果您是被告，也可以在１０天的上訴期間內，先行提出上
    訴狀，但要注意在１０天上訴期間屆滿後的２０天內，向原
    來判決的法院，補提上訴理由狀。
四、如果您有什麼訴訟程序的疑問，可以就近到任何法院的聯合
    服務中心洽詢，也可以依照法律扶助法的規定，向法律扶助
    基金會請求法律扶助。
    法律扶助基金會板橋分會
    　　　地址：臺北縣板橋市○○路○段268號10樓
　　　　　電話：(00)0000-0000
　　　　　傳真：(00)0000-0000
          Email:banciao@laf.org.tw
    法律扶助基金會臺北分會
　　　    地址：臺北市○○○路○段200號6樓
　　　　　電話：(00)0000-0000
　　　　　傳真：(00)0000-0000
　　　　　Email:taipei@laf.org.tw
